【裁判字號】    90,訴,43
【裁判日期】    900509
【裁判案由】    詐欺
【裁判全文】
臺灣臺南地方法院刑事判決                              九十年度訴字第四三號
    公  訴  人  臺灣台南地方法院檢察署檢察官
    被      告  甲○○
右列被告因詐欺案件，經檢察官提起公訴（八十九年度偵字第一一四○○號），本院
判決如左：
    主  文
甲○○共同意圖為自己不法之所有，以詐術使人將本人之物交付為常業，處有期徒刑
壹年貳月。緩刑肆年，緩刑期中付保護管束。
    事  實
一、甲○○於民國（下同）八十九年一月間，因為失業，竟與不詳姓名年籍之成年男
    子數人，共同基於意圖為自己不法之所有，組成以中獎詐騙他人金錢為職業之詐
    欺集團，由甲○○先於同年一月十日將申請補發台南郵局第0000000號帳
    戶存摺、提款卡及提款密碼，交付該集團內不詳姓名者使用，另由集團中其他不
    詳姓名者成員，或利用他人遺失之身分證申請租用電話，以合成技術拍成律師、
    會計師照片，將電話與律師、會計師照片印製成「首長科技國際有限公司」、「
    迎接千禧年．好禮獎不完」、企業架構圖、中獎號碼與獎品廣告紙，郵寄不特定
    多數人，其中李貴香、顧家寧、曾淑芬、徐意宣、王淑蕙、鄭玉龍、莊張美月、
    陳瑞豐、洪淑媛、張阿香、陳荔紅、王嘉雯、陳純和、李惠琴、陳蔡玉卿、江倩
    玉、陳萱如、吳梅琳、劉蕙芬、陳秀珠、張靜子、戴婉玲、張碧珍、黃美華、徐
    玉宴等人，於收到中獎通知單及廣告紙後，見有律師、會計師相片，誤以為有公
    信力，而依廣告紙電話聯絡，由集團內不詳姓名成員在電話中佯裝告知渠等號碼
    中得新台幣（下同）六十萬元不等之鉅額獎金，要先辦理中獎手續，告知本人銀
    行帳戶與身分證號碼，並繳押金五萬元或稅金五萬元或十萬元（抽百分之十五稅
    金）存入甲○○上開台南郵局第0000000號帳戶，要匯港幣，先前匯款是
    新台幣，要再補匯款，要加入會員才能領取中獎獎金，先繳入會費十萬元，待收
    到匯款後，即將中獎獎金匯入渠等帳戶等語，使渠等陷於錯誤而自八十九年一月
    二十日起至同年月三十一日，將二萬元至三十一萬元不等金錢，匯款至甲○○上
    開台南郵局帳戶後，該集團不詳姓名成員立即以甲○○之提款卡將各被害人存入
    之金錢提領一空，而共詐得三百七十七萬三千元後，非但未付分文獎金，且集團
    其他成員均逃逸無蹤，陳蔡玉卿等人始知被騙。
二、案經台北市政府警察局大同分局報請台灣士林地方法院檢察署呈請台灣高等法院
    檢察署核轉台灣台南地方法院檢察署檢察官偵查起訴。
    理  由
一、訊據被告固不否認曾向台南郵局申請補發以其名義設立之帳號0000000號
    之存摺及提款卡之事實，惟矢口否認有何參與詐騙集團一同郵寄上開中獎廣告或
    打電話要求被害人匯款到伊前開帳戶而得款分用等詐欺犯行，辯稱：伊於八十九
    年一月初因積欠地下錢莊五千多元，適巧看到中華日報廣告欄內有徵求租用郵局
    帳戶，伊便以報上登載之聯絡電話與之取得連繫，該人要求伊攜帶郵局存摺、金
    融卡、電話轉帳密碼及領款印章給他，但伊前開郵局帳戶很久沒有使用業已遺失
    ，便先向郵局申請補發存摺、印鑑章等物，再於五日後將前開物品交給該人，當
    時由他付給伊二千五百元，並表明這月租金是二千五百元，至於下個月是否需繼
    續使用該帳戶，會以電話聯絡後再付租金，如果不用，則會將存摺等物寄還給伊
    ，當伊問借用帳戶作何用途，他則表示其公司老闆需要帳戶充作為員工薪資轉帳
    之用，以便節稅。經過一個月後，對方遲未以電話連繫或給付第二個月份之租金
    ，伊便主動打電話連繫，他卻告訴伊說該存摺等物因放置在老闆車上不慎失竊，
    若伊有需用該帳戶，請伊自行再申請補發，但伊因不曾使用該帳戶，所以也不曾
    去辦理補發手續，直至台北市大同警分局通知伊前去偵訊，伊才發現被利用情事
    並迅即向郵局申請補發存摺，故伊對詐騙集團上揭詐騙情形確不知情云云。經查
    ：
    （一）右揭被害人係收受名為「首長科技國際有限公司」之中獎通知單及廣告紙
          後，經以電話聯繫由對方確認其中獎情事，遂依其指示匯款至被告前開郵
          局帳戶之事實，業據被害人陳蔡玉卿、曾淑芬、徐意宣等人於警訊及檢察
          官偵訊時供述綦詳（見士檢偵查卷第一一六至一一七頁、第一四九頁背面
          ；乙○偵查卷第五六至五七頁、第六六至六七頁），並有「首長科技國際
          有限公司」中獎通知單及廣告紙影本共三張（見士檢偵查卷第一三一至一
          三三頁），以及被害人李貴香、顧家寧、曾淑芬、徐意宣、王淑惠、鄭玉
          龍、莊張美月、陳瑞豐、洪淑媛、張阿香、陳荔紅、王嘉雯、陳純和、李
          惠琴、陳蔡玉卿、江倩玉、陳萱如、吳梅琳、劉蕙芬、陳秀珠、張靜子、
          戴婉玲、張碧珍、黃美華、徐玉宴等人匯款入被告上開郵局帳戶之匯款單
          及帳戶存提款明細表（見士檢偵查卷第十六至十七頁、乙○偵查卷附郵政
          儲金匯業局八十九年十月二十六日函及其附件）等在卷可證。
    （二）次查，被告亦自承前開郵局帳戶確係伊所有之事實，惟辯稱該帳戶於八十
          九年一月間曾借給他人使用云云，並提出報紙剪報影本一份為證，惟查，
          被告於警訊時係供陳：「我於八十九年一月十、十一日看中華日報有刊登
          帳戶租用：：我連絡後知道以三個月一期，租金新台幣二千五百元，我即
          同意租他使用，：：他說是要作薪資轉帳用可以逃漏稅，我租給他後一個
          月他告訴我帳戶、金融卡、印章均遺失，要我再補給他，現沒辦法使用，
          但後來我就沒有再連絡。」云云（見士檢偵查卷第六頁背面）；嗣於檢察
          官相隔四月後偵訊時改稱：「我看中華日報刊登，我打電話去聯絡，對方
          說三個月一期租金三千元，：：我把存摺、印章、提款卡交給對方，對方
          付我三千元，過了二、三個月我打電話去告訴他不租了，叫他把存摺還我
          ，他說老闆把存摺丟了，叫我去辦補發，當時我沒想那麼多，就沒有去辦
          。」云云（見乙○偵查卷第七頁背面）；待被告於本院審理後，又改以前
          詞置辯，依此，被告就帳戶租用內容、終止租用帳戶之情節供述顯然前後
          不一、矛盾，則被告究有無出租其上開郵局帳戶供人使用，已值懷疑；且
          經本院向台南郵局函查被告前揭帳戶申請及補發存摺、提款卡情形，被告
          自七十六年一月十一日開戶後，曾於八十八年七月十日辦理印鑑遺失變更
          ，並申請為通儲戶及提款卡，嗣後又於八十九年一月十二日辦理存摺遺失
          補副並申領提款卡，待同年六月二十一日又再度辦理存簿及印鑑遺失，及
          同時以不補副方式終止帳戶等情，有該局九十年二月五日儲000000
          00－00一號函及其附件在卷可參，如被告果真「很久不曾使用」其郵
          局帳戶，又何以數度以遺失為由申請變更印鑑章、密碼等事項？況且被告
          近三十而立，已非矇懂不知世事之年紀，而印章、存摺、密碼及提款卡等
          物又為個人身分、財產之證明資料，均為攸關個人權益之重要文件，則被
          告焉有將上開物品任意交付給從未謀面人士，並置自己無從取回前開物品
          之情境？再者，縱認被告係將其所有郵局帳戶借由他人使用，然郵局帳戶
          申請人資格甚為寬鬆，幾乎任何自然人均得於郵局申請開設帳號使用，今
          被告明知借用人不選擇自行開戶，卻逕自向毫無親朋關係之被告借帳戶使
          用，且被告於借用後亦從未試圖認識或控管其帳戶使用情形，則其對借用
          人將利用非其名義開設之帳戶以從事非法交易之事，顯已具備清楚之認識
          （諸如逃漏稅捐亦屬違法情事），縱使被告未必明確認識到借用人將借用
          其帳戶從事中獎詐財之犯罪工具，然其既放任借用人以從事非法犯行，並
          收取分贓利潤（二千五百元或三千元不等），又焉能解免其對借用人前揭
          犯行之未必故意（或不確定故意），乃至其與借用人間之犯意聯絡及行為
          分擔。是此，被告逕以前詞置辯，要屬事後卸責之詞，尚無足取信。
    （三）綜上所述，本件事證已臻明確，被告犯行堪以認定，自應依法論科。
二、按刑法上所謂常業犯，凡意圖營利，藉該犯罪以為日常謀生之職業者，即足為之
    ，至於是否恃此犯罪為唯一謀生職業，仍無礙常業犯罪之成立。查被告甲○○於
    八十九年一月十四日至同年五月底間並無任何工作乙節，為被告所自承，並有勞
    保資料單乙紙在卷可證，則被告前揭犯罪所得即係其於該期間之主要收入來源，
    加以本件詐騙集團施詐期間長達月餘，總計詐得款項達三百七十七萬三千元，是
    以核其所為，係犯刑法第三百四十條之常業詐欺罪。而其與不詳姓名年籍之成年
    男子數人間，具有犯意聯絡及行為分擔，均為共同正犯。爰審酌被告犯罪之動機
    、目的、手段、對社會交易秩序信賴所生危害、被害層面廣泛且被害人均受有相
    當財物之損失、及犯後飾詞否認之態度等一切情狀，量處如主文所示之刑，以資
    懲儆。又被告前未曾受有期徒刑以上刑之宣告，有臺灣臺南地方法院檢察署刑案
    資料查註紀錄表及臺灣高等法院被告全國前案紀錄表各一份在卷可憑，其等經此
    教訓後，應知所警惕，信無再犯之虞，本院因認渠等所宣告之刑以暫不執行為適
    當，併均諭知緩刑四年，以勵自新。又惟緩刑期內有交專人長期輔導之必要，併
    諭知緩刑期內交付保護管束，以觀後效。
據上論斷，應依刑事訴訟法第二百九十九條第一項前段，刑法第二十八條、第三百四
十條、第七十四條第一款、第九十三條第一項，判決如主文。
中      華      民      國    九十      年      五      月      九      日
                                  臺灣臺南地方法院刑事第五庭
                                          法  官  林彥君
右正本證明與原本無異。
如不服本判決，應於判決送達後十日內，向本院提出上訴狀。
                                          書記官  黃傳鈞
中      華      民      國    九十      年      五      月      九      日
附錄本案論罪科刑法條全文：
刑法第三百四十條
  以犯第三百三十九條之罪為常業者，處一年以上七年以下有期徒刑，得併科五萬元
  以下罰金。


司法院資訊處製作；財團法人民間司法改革基金會備份。
